【裁判字號】    89,台非,491
【裁判日期】    891228
【裁判案由】    違反電子遊戲場業管理條例
【裁判全文】
最高法院刑事判決                                八十九年度台非字第四九一號
    上訴人  最高法院檢察署檢察總長
    被  告  甲○○
右上訴人因被告違反電子遊戲場業管理條例案件，對於台灣屏東地方法院中華民國八
十九年五月四日第一審確定判決（八十九年度易字第五六六號，起訴案號：台灣屏東
地方法院檢察署八十九年度偵字第一三二五號），認為違法，提起非常上訴，本院判
決如左：
    主  文
上訴駁回。
    理  由
非常上訴理由稱：「按判決適用法則不當者，為違背法令，刑事訴訟法第三百七十八
條定有明文。又在電子遊戲場業管理條例施行前，已領有營利事業登記證之電子遊戲
場業，在該條例施行後，未於六個月內辦理機具之鑑定、分類及營業場所之保險者，
固只能處以罰鍰（電子遊戲場業管理條例第三十八條），惟適用此一規定者，必限於
在此條例施行前，已領有電子遊戲場業之營利事業登記證者，而主管機關據以准駁此
項登記申請之法令依據則為『電子遊藝場業輔導管理辦法』。經查，本案被告所經營
者『星際網路生活館』，其登記之營業項目，據其提出之營利事業登記證所載，為『
（一）玩具、娛樂用品零售業。（二）事務性機器設備零售業。（三）資訊軟體零售
業。（四）資訊軟體服務業。（五）電子資訊供應服務業。（六）其他娛樂業（娛樂
用電腦網路及軟體遊戲）』等六項，無一與電子遊戲機之經營有關，並非所謂『已領
有營利事業登記證之電子遊戲場業』，原判決以其登記之營業項目第六項『其他娛樂
業（娛樂用電腦網路及軟體遊戲）』，已包含提供電子遊戲機供他人把玩之行為，而
認為被告係屬『已領有營利事業登記證之電子遊戲場業』，顯係誤解電子遊戲機與電
腦網路、電腦遊戲軟體之差異，蓋電子遊戲場業管理條例所稱之『電子遊戲機』，依
該條例第四條第一項前段之規定，係指利用電、電子、電腦、機械或其他類似方式操
縱，以產生或顯示聲光影像、圖案、動作之『遊戲機具』，或利用上述方式操縱鋼珠
或鋼片發射之『遊戲機具』，依此一法律之規範目的及上揭條文文義，所謂『電子遊
戲機』應係指專供『遊樂』之機具，亦即坊間俗稱之電動玩具，此與『娛樂用電腦網
路及軟體遊戲』之提供連上網際網路之電腦及灌錄有遊戲軟體之電腦，供不特定人使
用，雖均具有娛樂性質，但並不相同。原判決誤解其間之差異，致適用法律錯誤，顯
屬違背法令。案經確定，爰依刑事訴訟法第四百四十一條、第四百四十三條提起非常
上訴，以資救濟。」等語。
第按非常上訴審應以原判決所確認之事實為基礎，如依原判決所確認之事實，其適用
法律並無違誤，縱原判決因重要證據漏未調查，致所確認之事實發生疑義，除合於再
審條件應依再審程序救濟外，非常上訴審無從進行調查未經原確定判決認定之事實，
其適用法律有無違背，即屬無憑判斷，因之以調查此項事實為前提之非常上訴，自難
認為有理由。查原判決以被告所經營之「星際網路生活館」電子遊戲場已於民國八十
八年九月六日取得營利事業登記證，其營業項目包括即娛樂用電腦網路與軟體遊戲業
之經營，此經被告當庭陳明，並有警卷所附，載明營業項目包含娛樂用電腦網路與軟
體遊戲之「星際網路生活館」之營利事業登記證影本足憑，自係包含公訴意旨所指被
告提供電子遊戲機供人把玩之行為，被告既經依法登記，即與該法第十五條所定之「
未依本條例規定辦理營利事業登記」要件不符，其行為即屬不罰為其論據。非常上訴
意旨雖以原判決認被告登記之營業項目第六項「其他娛樂業（娛樂用電腦網路及軟體
遊戲）」，已包含提供電子遊戲機供他人把玩之行為，而認為被告係屬「已領有營利
事業登記證之電子遊戲場業」，顯係誤解電子遊戲機與電腦網路、電腦遊戲軟體之差
異，蓋電子遊戲場業管理條例所稱之「電子遊戲機」，依該條例第四條第一項前段之
規定，係指利用電、電子、電腦、機械或其他類似方式操縱，以產生或顯示聲光影像
、圖案、動作之「遊戲機具」，或利用上述方式操縱鋼珠或鋼片發射之「遊戲機具」
，依此一法律之規範目的及上揭條文文義，所謂「電子遊戲機」應係指專供「遊樂」
之機具，亦即坊間俗稱之電動玩具，此與「娛樂用電腦網路及軟體遊戲」之提供連上
網際網路之電腦及灌錄有遊戲軟體之電腦供不特定人使用，雖均具有娛樂性質，但不
相同，原判決誤解其間之差異，致適用法律錯誤云云，惟查本件被告登記之營業項目
第六項記載「其他娛樂業」係泛指與娛樂有關之事業，應否包括所謂之「電子遊戲機
」已非無疑問，況依電子遊戲場業管理條例第四條第一項前段所稱之「電子遊戲機」
，係指利用電、電子、電腦、機械或其他類似方式操縱，以產生或顯示聲光影像、圖
案、動作之「遊戲機具」。則「電子遊戲機」既可利用電腦操縱，與被告登記項目第
六項記載之娛樂用電腦軟體遊戲，有無不同，即有待依規定辦理機具之鑑定、分類，
始可認定，原判決對此重要證據，漏未調查，致所確認之事實發生疑義，似有未洽，
惟非常上訴審無從進行調查未經原確定判決認定之事實，其適用法律有無違誤即屬無
憑判斷，已如上述，又原判決並以被告雖未依法為遊戲機具之鑑定、分類、場所之保
險，但該條例於八十九年二月三日由總統公布施行，於同年月五日始行生效，迄案發
時未逾六個月，依該法第三十八條之規定，自亦無從對被告之不作為行政罰鍰，分別
於判決內記甚詳。揆諸首開說明，本件非常上訴難認為有理由，應予駁回。
據上論結，應依刑事訴訟法第四百四十六條，判決如主文。
中      華      民      國    八十九    年     十二     月    二十八    日
                              最高法院刑事第二庭
                                  審判長法官  莊  來  成
                                        法官  呂  潮  澤
                                        法官  謝  俊  雄
                                        法官  白  文  漳
                                        法官  蘇  振  堂
      右正本證明與原本無異
                                              書  記  官
中      華      民      國     九十     年      一      月      三      日


司法院資訊處製作；財團法人民間司法改革基金會備份。
